臺灣雲林地方法院民事判決　九十一年度重訴字第九九號
　　原　　　告　合作金庫銀行
　　法定代理人　丁○○
　　訴訟代理人　丙○○
　　被　　　告　乙○○
　　　　　　　　甲○○
右當事人間請求給付借款事件，本院判決如左：
    主    文
被告應連帶給付原告新台幣陸佰零柒萬捌仟伍佰捌拾元，及自民國九十年一月二十八
日起至清償日止，按附表所示利率計算之利息，並自民國九十年三月一日起至民國九
十年九月一日止，按上開利率百分之十，自民國九十年九月二日起至清償日止，按上
開利率百分之二十計付之違約金。
訴訟費用由被告連帶負擔。
    事    實
甲、原告方面：
一、聲明：如主文所示。
二、陳述：
(一)被告乙○○邀同被告甲○○為連帶保證人，於民國（下同）八十六年十月二十九
    日，向原告借得新台幣（下同）陸佰肆拾萬元，借款期間自八十六年十月二十九
    日起至九十六年十月二十九日止，約定利息按原告機動基本放款利率加碼百分○
    ‧七五按月計付，如遇基本放款利率及加減碼調整時，得隨同調整之。未按期攤
    還或付息，即喪失期限利益，視為全部到期。除按約定利率付息外，並應自逾期
    日起在六個月內者，加付上開利率百分之十，超過六個月者，按上開利率百分之
    二十計付違約金。詎被告自九十一年一月二十八日後，即違約未繳息，積欠本金
    陸佰零柒萬捌仟伍佰捌拾元，依約定已喪失期限利益，為此提起本件訴訟等語。
(二)目前雲林縣林內鄉農會由中央存款保險股份有限公司，依照金融機構合併法第十
    三條第一項，自九十一年七月十二日下午三時三十分起，代行林內鄉農會信用部
    一切職權。
三、提出擔保放款借據、放款分戶卡、財政部函文、戶籍謄本、擔保放款機動利率明
    細表各一份為證。
乙、被告乙○○、甲○○方面：
一、聲明：
(一)原告之訴駁回。
(二)訴訟費用由原告負擔。
二、陳述：被告乙○○確實以被告甲○○為連帶保證人，向原告借貸陸佰肆拾萬元，
    並僅分期攤還一次本金，利息亦僅繳納至九十一年一月二十七日止，之後即未再
    繳納。但被告有誠意還清借款，惟被告二人現在生活困難，實在無力清償原告之
    借款。
    理    由
一、按銀行為服務業，基於其業務性質之特殊性考量，若其業務或財務狀況惡化、經
    營不善，所造成之影響除危及本身營運之外，尚會波及存款大眾之權益、金融秩
    序之安定等，基於公益之目的考量，故銀行法第六十二條第一、二、三項特別規
    定銀行因業務或財務狀況顯著惡化，不能支付其債務或有損及存款人利益之虞時
    ，中央主管機關得勒令停業並限期清理、停止其一部業務、派員監管或接管、或
    為其他必要之處置，並得洽請有關機關限制其負責人出境。中央主管機關於派員
    監管或接管時，得停止其股東會、董事或監察人全部或部分職權。前二項監管或
    接管辦法由中央主管機關定之。賦予主管機關以公權力強制介入銀行之經營，視
    情節輕重而為適當處置，以加速有效處理問題金融機構。查雲林縣林內鄉農會（
    下稱林內鄉農會）由財政部依銀行法第六十二條、金融機構合併法等規定指派中
    央存款保險公司為接管人，自九十一年七月十二日起接管林內鄉農會，接管期間
    停止該行股東會、董事及監察人職權，相關職權由接管人行使之，接管人並得為
    銀行法第六十二條之二及金融機構合併法第一項所規定之行為；又於九十一年七
    月二十四日依金融機構合併法第二項、行政院重建基金設置及管理條例命林內鄉
    農會將其信用部及其營業所必須之財產讓與合作金庫銀行，同日合作金庫銀行亦
    報經財政部核准承受，此有財政部九十一年七月十一日台財融（三）字第○九一
    三○○○五○九號函、九十一年七月二十四日台財融（三）字第○九一三○○○
    五七六號函、同日台財融（三）字第○九一三○○三四八八四號函在卷可參。而
    本件係於九十一年七月十七日起訴，自應由合作金庫銀行為原告之承受訴訟人，
    合先敘明。
二、原告主張之事實，已據其提出擔保放款借據、放款分戶卡、財政部函文、擔保放
    款機動利率明細表等物為證，被告僅以前詞置辯，自堪信原告主張被告乙○○以
    被告甲○○為連帶保證人，向其借貸系爭借款，而僅償還一次本金，利息亦僅繳
    納至九十年一月二十七日之事實為真實。
三、被告雖辯以其目前無力清償系爭借款云云，然有無資力償還，乃係執行問題，不
    得據為不負履行義務之抗辯（最高法院十九年上字第一七三三號判例參照），自
    非法律上被告得據以對抗原告之事由，自不足採。
四、綜上，原告依消費借貸及連帶保證契約之法律關係請求被告返還借款陸佰零柒萬
    捌仟伍佰捌拾元及自九十年一月二十八日起至清償日止，按附表所示利率計算之
    利息，並自九十年三月一日起至九十年九月一日止，按上開利率百分之十，自九
    十年九月二日起至清償日止，按上開利率百分之二十計付之違約金，為有理由，
    應予准許。
五、據上論結，本件原告之訴為有理由，依民事訴訟法第八十五條第二項，判決如主
    文。
中　　　華　　　民　　　國　　九十一　　年　　　八　　月　　　三十　　　日
                                        臺灣雲林地方法院民事庭
~B法　　　官　陳婉玉
右為正本係照原本作成
如對本判決上訴須於判決送達後二十日內向本院提出上訴狀。（須附繕本）
中　　　華　　　民　　　國　　九十一　　年　　　八　　月　　　三十　　　日
~B法院書記官　魏輝碩
附表：（林內鄉擔保放款機動利率明細表）
~F0
~T40
┌────────┬─────────┬─────────┐
│  日    期      │ 基  本  利　率   │計收機動利率      │
├────────┼─────────┼─────────┤
│87.12.15        │百分之九‧○○    │百分之九‧七五    │
├────────┼─────────┼─────────┤
│88.01.01        │百分之八‧八○    │百分之九‧五五    │
├────────┼─────────┼─────────┤
│88.03.11        │百分之八‧六○    │百分之九‧三五    │
├────────┼─────────┼─────────┤
│88.11.10        │百分之八‧四○    │百分之九‧一五    │
├────────┼─────────┼─────────┤
│89.10.01        │百分之八‧三○    │百分之九‧○五    │
├────────┼─────────┼─────────┤
│90.04.17        │百分之八‧二○    │百分之八‧九五    │
├────────┼─────────┼─────────┤
│90.06.11        │百分之八‧一○    │百分之八‧八五    │
├────────┼─────────┼─────────┤
│90.08.01        │百分之八‧○○    │百分之八‧七五    │
├────────┼─────────┼─────────┤
│90.10.03        │百分之七‧八○    │百分之八‧五五    │
├────────┼─────────┼─────────┤
│90.10.25        │百分之七‧六五    │百分之八‧四○    │
├────────┼─────────┼─────────┤
│91.01.15        │百分之七‧五○    │百分之八‧二五    │
├────────┼─────────┼─────────┤
│91.05.09        │百分之七‧四○    │百分之八‧一五    │
└────────┴─────────┴─────────┘
